臺灣彰化地方法院民事裁定　　　　　　100年度家聲字第171號
聲　請　人　陳春月
上列聲請人為無訴訟能力人賴美莉聲請選任特別代理人事件，本
院裁定如下：
    主  文
選任陳春月於賴美莉對潘力升、邱崇銘提起確認親子關係存在、
不存在之訴事件，擔任賴美莉之特別代理人。
聲請費用由聲請人負擔。
    理  由
一、本件聲請意旨略以：賴美莉民國97年7月20日生，目前3歲，
    為無訴訟能力人。邱崇銘與賴美莉之母賴玫伶於96間認識，
    兩人嗣後即同居，賴玫伶並因此懷有身孕，因賴玫伶前已有
    配偶潘力升，賴美莉生母之受胎仍在與潘力升之婚姻存續期
    間，受婚生之推定。故賴美莉有對潘力升提起確認親子關係
    不存在；對邱崇銘提起確認親子關係存在之訴訟之需要。另
    賴玫伶產後即離開邱崇銘住處不知去向，而賴美莉之婚生父
    親潘力升，與賴美莉之訴訟地位相衝突，聲請人為邱崇銘之
    配偶，因賴美莉目前係由聲請人照護其生活起居，為利害關
    係人，爰依民事訴訟法規定，聲請為賴美莉選定特別代理人
    等語。
二、按無訴訟能力人有為訴訟之必要，而無法定代理人，或法定
    代理人不能行代理權者，其親屬或利害關係人，得聲請受訴
    法院之審判長，選任特別代理人，民事訴訟法第51條第2項
    定有明文。又民事訴訟法第51條第2項所謂法定代理人不能
    行使代理權，不僅指法律上不能（如經法院宣告停止其權利
    ）而言，並包括事實上之不能（如心神喪失、利害衝突、行
    方不明等）在內（最高法院50年台抗字第187號判例意旨可
    資參照）。
三、經查，聲請人主張兒童賴美莉為97年7月20日生之無行為能
    力人，係無訴訟能力之人，賴美莉之母賴玫伶與潘力升有婚
    姻關係，而被推定為潘力升之子，嗣經辦理DNA血緣鑑定結
    果，確認賴美莉實係邱崇銘之女，賴美莉目前與聲請人同住
    等事實，業據聲請人提出戶籍謄本、DNA鑑定送檢單暨血緣
    鑑定報告書等為證，應屬真正。又賴美莉係無訴訟能力之無
    行為能力人，其生母賴玫伶行方不明，法律上之父親潘力升
    復係其提起否認生父事件之對造，因有法律上之利害衝突而
    不能行使代理權，揆諸前揭法條規定，聲請人聲請為賴美莉
    選任特別代理人，為有理由。而聲請人係目前照顧賴美莉之
    人，且其亦已表明同意擔任特別代理人之意願，本院認由其
    擔任賴美莉之特別代理人，應屬妥適，爰選任之。
四、依民事訴訟法第51條第2項，裁定如主文。
中    華    民    國   100    年    9     月    30    日
                  家事法庭      法  官  施錫揮
以上正本係照原本作成。
如對本裁定抗告須於裁定送達後10日內向本院提出抗告狀，並應
繳納抗告費新台幣1000元整。
中    華    民    國   100    年    9     月    30    日
                                書記官  張俞文